【裁判字號】    90,易,75
【裁判日期】    900808
【裁判案由】    竊盜
【裁判全文】
臺灣臺東地方法院刑事判決                              九十年度易字第七五號
    公  訴  人  臺灣臺東地方法院檢察署檢察官
    被      告  甲○○
右列被告因竊盜案件，經檢察官提起公訴（九十年度偵字第三五號），本院判決如左
：
    主      文
甲○○竊盜，累犯，處有期徒刑壹年貳月，並於刑之執行前，令入勞動場所強制工作
參年。又意圖為自己不法之所有，以詐術使人將本人之物交付，累犯，處有期徒刑參
月。應執行有期徒刑壹年參月。並於刑之執行前，令入勞動場所強制工作參年。
    事      實
一、甲○○於民國七十四年間因竊盜案，經台灣板橋地方法院判處有期徒刑二年十月
    暨刑前強制工作確定，嗣於八十年八月二十九日執行完畢，又於八十一年間因竊
    盜案，經台灣高等法院判處有期徒刑三年六月暨刑前強制工作確定，嗣於八十七
    年四月十六日縮刑期滿執行完畢，復於八十七年間因連續竊盜案，經台灣高等法
    院於八十九年五月九日判處有期徒刑三年暨刑前強制工作確定。詎仍不知悔改，
    竟意圖為自己不法之所有，於八十九年七月三十一日十時許，在台北市○○區○
    ○街一段一二九號一樓之雜貨店，佯裝購物，將店主乙○○支開，趁無人注意之
    際，打開櫃臺抽屜，盜取乙○○所有之現金新台幣（下同）七萬元許，及如附表
    所示之支票七張，得手後逃離現場，其先後多次竊盜犯行，已有犯罪之習慣。又
    意圖為自己不法之所有，於同年八月間，以其中一張台北國際商業銀行龍江分行
    （票號：ＱＥ0000000、面額：三萬二千二百八十元）之支票為擔保，使
    蕭茂炎陷於錯誤而借得現金二萬元，其餘支票則丟棄在台北市華中橋下，嗣蕭茂
    炎向銀行提示時，因該票已為乙○○掛失止付，而由銀行報警調查蕭茂炎，經其
    供述後循線查獲上情。
二、案經臺北市政府警察局文山一分局報請台灣台北地方法院檢察署呈請台灣高等法
    院檢察署令轉台灣臺東地方法院檢察署檢察官偵查起訴。
    理      由
一、右揭竊盜事實，業據被告甲○○於警訊、偵查及審理時坦承不諱，核與被害人乙
    ○○指述之情節相符，而被告確曾持前開支票向蕭茂炎借款，亦經證人蕭茂炎具
    結證述明確，此外復有台北市票據交換所送請警方調查函、退票理由單、被竊之
    支票影本、掛失止付通知書及遺失票據申報書影本各一件附卷足稽，被告此部分
    之自白與事實相符，應堪信為真實。另被告矢口否認有上開詐欺犯行，辯稱：「
    當時我向蕭茂炎借現金的時候，我有告訴蕭茂炎我二、三天後我會還錢，先不要
    將票拿去提示，是因後來被警察抓到，才沒有去處理。」云云。然查，被告持前
    開支票向蕭茂炎借錢時，並未告知該票係贓物等情，業經被告於偵查中供述在卷
    ，而支票遭竊後，持票人定會向付款銀行申請止付，以避免遭人領走支票上所載
    之金額，此為一般人所明知，則在正常借款之情形下，根本不可能持竊得之支票
    向他人借款。詎被告向蕭茂炎借款時，竟持伊所竊之支票作為擔保向蕭茂炎借款
    ，並未告知蕭茂炎該票係贓物，則若被告將來未還錢，一旦蕭茂炎將該票向付款
    銀行提示，蕭茂炎不但不能獲得清償，恐亦會被疑為偷竊該張支票者。由此可知
    ，被告係以該張支票作為擔保為其詐欺手段，使蕭茂炎陷於錯誤，因而認為被告
    縱未還款，持該張支票向付款銀行提示亦可獲得清償，遂借二萬元予被告，若謂
    被告無詐欺犯行，誰其信之。是被告上揭所辯，顯與常情不符，不足採信。本件
    事證已臻明確，被告犯行洵堪認定，自應依法論科。
二、核被告甲○○所為，係犯刑法第三百二十條第一項之竊盜罪及刑法第三百三十九
    條第一項之詐欺罪。公訴人雖未於起訴書論告欄論及被告另涉刑法上詐欺罪嫌，
    惟在犯罪事實欄中已有論及，應認公訴人就此部分已提起公訴，本院亦於審判期
    日對被告告知此部分之罪名，讓被告得對之進行攻擊防禦，則本院依法自得對此
    部分加以判決，併此敘明。又被告甲○○於八十一年間因竊盜案，經本院判處有
    期徒刑三年六月暨刑前強制工作確定，嗣於八十七年四月十六日縮刑期滿執行完
    畢，此有臺灣高等法院被告全國前案記錄表一件在卷可按，其於五年內再犯本件
    有期徒刑以上之罪，為累犯，應依法加重其刑。爰審酌被告前有多次竊盜前科，
    素行不端、犯罪動機在於不思進取、犯罪之手段非殘、被告之品行不佳、智識程
    度，暨犯罪態度等一切情狀，分別量處如主文所示之刑，並定其應執行之刑。查
    被告曾於民國七十四年間因竊盜案，經原審判處有期徒刑二年十月暨刑前強制工
    作確定，嗣於八十年八月二十九日執行完畢，又於八十一年間因竊盜案，經本院
    判處有期徒刑三年六月暨刑前強制工作確定，嗣於八十七年四月十六日縮短刑期
    滿執行完畢，復於八十七年間因連續竊盜案經台灣高等法院判處有期徒刑三年暨
    刑前強制工作三年，仍不知悛悔，再犯本件竊盜罪，足見被告具有犯罪之習慣，
    仍不思改過遷善，其品性惡劣，僅藉刑之執行實不足以徹底根絕惡性，應依竊盜
    犯贓物犯保安處分條例第三條第一項第一款、第四條、第五條第一項前段之規定
    ，諭知於刑之執行前，令入勞動場所強制工作三年，以資矯治。
據上論斷，應依刑事訴訟法第二百九十九條第一項前段、第四十七條、第三百二十條
第一項、第三百三十九條第一項、罰金罰鍰提高標準條例第一條前段、第五十一條第
五款、竊盜犯贓物犯保安處分條例第三條第一項第一款、第四條、第五條第一項前段
，判決如主文。
本案經檢察官楊大智到庭執行職務
中      華      民      國      九十      年      八      月      八    日
                                  臺灣臺東地方法院刑事庭
                                      審判長法  官   蔡勝雄
                                            法  官   廖建彥
                                            法  官   劉柏駿
右正本證明與原本無異。
如不服本判決，應於判決送達後十日內向本院提出上訴狀。（須附繕本）
「切勿逕送上級法院」
                                            書記官   陳俊德
中      華      民      國      九十      年      八      月      八    日
      附  表
     ┌──┬──────┬───────────┬─────────┐
     │編號│銀 行 名 稱 │票                 號 │   被   害   人   │
     ├──┼──────┼───────────┼─────────┤
     │ １ │中國農民銀行│ＦＡＸ0000000號│乙○○            │
     │    │汐止分行    │                      │                  │
     ├──┼──────┼───────────┼─────────┤
     │ ２ │彰化商銀    │ＢＥ0000000號  │  〞              │
     │    │            │                      │                  │
     ├──┼──────┼───────────┼─────────┤
     │ ３ │   〞       │ＢＥ0000000號  │  〞              │
     │    │            │                      │                  │
     ├──┼──────┼───────────┼─────────┤
     │ ４ │第一銀行    │ＱＶ0000000號  │  〞              │
     │    │興雅分行    │                      │                  │
     ├──┼──────┼───────────┼─────────┤
     │ ５ │第一銀行    │0000000號      │  〞              │
     │    │三重分行    │                      │                  │
     ├──┼──────┼───────────┼─────────┤
     │ ６ │泰山鄉農會  │0000000號      │  〞              │
     │    │            │                      │         │
     ├──┼──────┼───────────┼─────────┤
     │ ７ │臺北國際商銀│ＱＥ0000000號  │  〞              │
     │    │龍江分行    │                      │面額三二二八○元  │
     └──┴──────┴───────────┴─────────┘
附錄本案論罪科刑法條全文
刑法第三百二十條第一項
意圖為自己或第三人不法之所有，而竊取他人之動產者，為竊盜罪，處五年以下有期
徒刑、拘役或五百元以下罰金。
中華民國刑法第三百三十九條第一項
 (普通詐欺罪)
意圖為自己或第三人不法之所有，以詐術使人將本人或第三人之物交付者
，處五年以下有期徒刑、拘役或科或併科一千元以下罰金。


司法院資訊處製作；財團法人民間司法改革基金會備份。
